【裁判字號】    97,再,1
【裁判日期】    971030
【裁判案由】    聲請再審
【裁判全文】
臺灣高雄地方法院刑事判決                 97年度再字第1號
公  訴  人  臺灣高雄地方法院檢察署檢察官
被      告  甲○○
上列被告因公共危險案件，經檢察官聲請以簡易判決處刑（97年
度撤緩偵字第61號），本院以97年度審交易字第96號為判決後，
復經檢察官聲請再審，本院以97年度聲再字第18號裁定開始再審
，並裁定進行簡式審判程序更為判決如下：
    主  文
甲○○犯不能安全駕駛動力交通工具罪，處有期徒刑肆月，如易
科罰金，以銀元佰元即新臺幣玖佰元折算壹日；減為有期徒刑
貳月，如易科罰金，以銀元佰元即新臺幣玖佰元折算壹日。
    事  實
一、甲○○於民國95年5 月10日晚上某時許，在高雄縣仁武鄉南
    勢巷某工廠內飲用啤酒4 、5 瓶後，已達不能安全駕駛動力
    交通工具之程度，猶騎乘車牌號碼OLK-946 號重型機車自上
    址出發欲返回其高雄市○○區○○路371 巷16號住處，嗣於
    同日晚上11時10分許，途經高雄縣鳳山市○○路189 號前，
    不慎撞擊李雅賢（過失傷害部分業據臺灣高雄地方法院檢察
    署檢察官為不起訴處分），經警對其作酒精濃度測試後，發
    現其呼氣酒精濃度高達每公升1.02毫克，因而查悉上情。
二、案經高雄縣政府警察局鳳山分局報請臺灣高雄地方法院檢察
    署檢察官偵查起訴。
    理  由
一、本件被告甲○○所犯為死刑、無期徒刑或最輕本刑為3 年以
    上有期徒刑以外之罪，其於準備程序中就被訴事實為有罪之
    陳述，經法官告知簡式審判程序之旨，並聽取公訴人及被告
    之意見後，依刑事訴訟法第273 條之1 第1 項規定，裁定進
    行簡式審判程序，合先敘明。
二、上開犯罪事實，業據被告甲○○坦承不諱，並有酒精測試紀
    錄表、刑法第185 條之3 案件測試觀察紀錄表報告書、道路
    交通事故現場圖、道路交通事故調查報告表(一)(二)及照片11張
    在卷可按。又刑法第185 條之3 所謂之「不能安全駕駛」，
    係抽象危險犯，並不以發生具體危險為必要。而依醫學實驗
    證明所得經驗法則，對於吐氣酒精濃度達每公升0.25毫克（
    MG/L）以上時，將使駕駛人產生複雜之技巧障礙、駕駛能力
    變壞之行為表現，肇事比率比一般未飲酒時高出2 倍，而吐
    氣酒精濃度達每公升0.5 毫克以上時，將使駕駛人產生平衡
    感與判斷力障礙升高，肇事比率比一般未飲酒時高出10倍，
    甚而如吐氣酒精濃度達每公升0.75毫克時，駕駛人將產生明
    顯酒醉、步履蹣跚之行為狀態，其肇事比率比一般高25倍，
    達吐氣酒精濃度達每公升1 毫克時，將造成中度中毒，有步
    態不穩、噁心、嘔吐、精神混惑不清狀態（參見蔡志中著，
    對飲酒不能安全駕駛之執法研究，司法院第46期業務研究會
    講義）。本件被告酒後駕車，經警測試其呼氣酒精濃度結果
    竟高達每公升1.02毫克，是依據上開研究報告有關駕駛人酒
    後駕車行為表現之結論，足認被告因飲酒已產生駕駛技巧障
    礙，視覺及行為反應能力減低，而達不能安全駕駛動力交通
    工具之程度。從而，本件事證明確，被告犯行洵堪認定。
三、查被告行為後，如附表所示之相關法律均業經變更，並俱於
    95年7 月1 日施行，玆經整體比較結果，裁判時法並未較為
    有利，從而依刑法第2 條第1 項規定，自應適用各該行為時
    法，亦即修正前刑法。至易科罰金之折算標準，於新法施行
    後，應另依新法第2 條第1 項之規定，適用最有利於行為人
    之法律，且不在前開應綜合比較事項之列，自得依其比較結
    果，另行適用於前開綜合比較結果不同之法律（最高法院95
    年第8 次刑事庭會議決議參照）。再被告行為後，刑法第18
    5 條之3 規定，業於97年1 月2 日修正公布，並自同月4 日
    起生效施行，依修正前刑法第185 條之3 法定刑部分規定：
    「處1 年以下有期徒刑、拘役或3 萬元以下罰金」；修正後
    刑法第185 條之3 法定刑部分則規定：「處1 年以下有期徒
    刑、拘役或科或併科15萬元以下罰金」，經新舊法比較結果
    ，修正後刑法並非較有利於行為人，依刑法第2 條第1 項前
    段之規定，應依修正前刑法第185 條之3 規定論處。是經綜
    合比較結果，新法對被告並非有利，均應依刑法第2 條第1
    項前段之規定，適用行為時法即修正前之刑法處斷之。
四、核被告所為，係犯修正前刑法第185 條之3 之不能安全駕駛
    動力交通工具罪。爰審酌被告於飲酒後呼氣酒精濃度為每公
    升1.02毫克，顯已無法安全駕駛之情形下，猶貿然駕車上路
    ，肇致與他人發生車禍，顯係輕忽道路交通秩序，漠視自己
    之生命安全及其他參與道路交通之不特定人之生命、身體及
    財產之安全，實屬不該，惟念其犯後已坦承犯行，態度尚可
    ，且前無有期徒刑以上之前科，有臺灣高等法院被告前案紀
    錄表1 紙在卷可按，又本件原經檢察官為緩起訴處分確定，
    並經被告履行檢察官所指定之事項，惟因再犯公共危險案件
    遭檢察官撤銷前開緩起訴，本院斟酌其犯罪動機、目的及其
    生活狀況及已與被害人和解，顯有悔意等一切情狀，量處如
    主文所示之刑，並諭知如主文所示易科罰金之折算標準；又
    被告上開犯行係在96年4 月24日以前所犯，且無中華民國九
    十六年罪犯減刑條例第3 條所列不予減刑之情形，爰依同條
    例第2 條第1 項第3 款之規定，減刑為如主文所示之刑，並
    諭知易科罰金之折算標準如主文所示，以資懲儆。
據上論斷，應依刑事訴訟法第273 條之1 第1 項、第284 條之1
、第299 條第1 項前段，刑法第2 條第1 項前段，97年1 月4 日
修正前刑法第185 條之3 、95年7 月1 日修正前刑法第41條第1
項前段，廢止前罰金罰鍰提高標準條例第2 條，刑法施行法第1
條之1 ，中華民國九十六年罪犯減刑條例第2 條第1 項第3 款、
第7 條，判決如主文。
本案經檢察官吳美齡到庭執行職務。
中    華    民    國    97    年    10    月    30    日
                      交通法庭  法  官  王俊彥
以上正本證明與原本無異。
如不服本判決應於收受本判決後10日內向本院提出上訴書狀，並
應敘述具體理由，如未敘述上訴理由者，應於上訴期間屆滿後20
日內補提理由書狀於本院（均須按他造當事人之人數附繕本）「
切勿逕送上級法院」。
中    華    民    國    97    年    10    月    30    日
                                書記官  鄭永媚
┌───────────────────────────────────────────────┐
│附表：                                                                                        │
├──────┬─────────────┬─────────────┬───────┬────┤
│相關變更條文│行為時法（下稱舊法）之內容│裁判時法（下稱新法）之內容│比  較  理  由│備    註│
├──────┼─────────────┼─────────────┼───────┼────┤
│【罰金刑下限│罰金：（銀元）1 元以上。  │罰金：新臺幣1,000 元以上…│罰金刑之下限，│舊法有利│
│之變更】刑法│                          │。                        │由銀元1 元即新│        │
│第33條第5款 │                          │                          │臺幣30元，提高│        │
│            │                          │                          │為新臺幣1,000 │        │
│            │                          │                          │元。          │        │
├──────┼─────────────┼─────────────┼───────┼────┤
│【易科罰金折│犯最重本刑為5 年以下有期徒│犯最重本刑為5 年以下有期徒│易科罰金折算標│舊法有利│
│算標準變更】│刑以下之刑之罪，而受6 個月│刑以下之刑之罪，而受6 個月│準由銀元300 元│        │
│修正前刑法第│以下有期徒刑或拘役之宣告…│以下有期徒刑或拘役之宣告者│即新臺幣900 元│        │
│41條第1 項前│得以（銀元，下同）1 元以上│，得以新臺幣1000元、2000元│，提高為以新臺│        │
│段、廢止前罰│3 元以下折算1 日，易科罰金│或3000元折算1 日，易科罰金│幣1000元、2000│        │
│金罰鍰提高標│。依刑法第41條易科罰金…就│。                        │元或3000元折算│        │
│準條例第2 條│其原定數額提高為100 倍折算│                          │1日           │        │
│→現行刑法第│1 日；法律所定罰金數額未依│                          │              │        │
│41條第1 項前│本條例提高倍數，或其處罰法│                          │              │        │
│段          │條無罰金刑之規定者，亦同。│                          │              │        │
└──────┴─────────────┴─────────────┴───────┴────┘
附錄本案論罪法條：
修正前中華民國刑法第185 條之3
服用毒品、麻醉藥品、酒類或其他相類之物，不能安全駕駛動力
交通工具而駕駛者，處1 年以下有期徒刑、拘役或3 萬元以下罰
金。


司法院資訊處製作；財團法人民間司法改革基金會備份。
